臺灣高等法院高雄分院刑事判決　　　　　　　　九十一年度上更(一)字第二三六號
　　上　訴　人　台灣高雄地方法院檢察署檢察官
　　被　　　告　乙○○
右上訴人因被告違反槍砲彈藥刀械管制條例案件，不服臺灣高雄地方法院八十八年度
訴字第二二四九號中華民國八十九年二月十一日第一審判決（起訴案號：臺灣高雄地
方法院檢察署八十八年度偵字第一一一二號），提起上訴，判決後，經最高法院發回
更審，本院判決如左：
      主  文
上訴駁回。
      理  由
一、公訴意旨略以：被告乙○○於民國（下同）八十八年一月三日未經許可，無故持
    有可發射子彈具有殺傷力之改造手槍乙支，及持有可供上開槍支發射具有殺傷力
    之子彈二顆，並將之藏置於高雄縣燕巢鄉中民五八七號其母邱金英開設之海產店
    之米桶內。旋於同日下午七時許，為警在上開處所搜索查獲，並扣得上開槍支、
    子彈，因認被告涉嫌違反槍砲彈藥刀械管制條例第十一條第四項、第十二條第四
    項之未經許可，持有手槍、子彈罪嫌云云。
二、公訴意旨認被告涉犯上開罪名，無非以：現場查扣之槍支、子彈經鑑定均具有殺
    傷力，而且查獲地點乃被告之母開設海產店內，亦係被告住居所，況被告亦無法
    提供其他證據以供調查，遂不採信被告之辯解，資為認定依據。
三、按犯罪事實應依證據認定之，無證據不得推定其犯罪事實，刑事訴訟法第一百五
    十四條定有明文。又所謂犯罪事實之證據．係指足以認定被告確有犯罪行為之積
    極證據而言，該項證據且須適合被告犯罪事實之認定，得採為斷罪資料，始足稱
    之。故認定不利於被告之事實，須依積極證據，苟積極證據不足為不利於被告之
    認定時，即應為有利於被告之認定，更不必有何有利之證據，最高法院著有六十
    九年台上字第四九一三號、三十年上字第八一六號判例闡釋甚詳。
四、訊據被告堅詞否認有右揭非法持有改造手槍、子彈犯行，辯稱：當時伊被林才陽
    、嚴國安毆傷送醫，不知悉上開槍支、子彈從何而來等語。
五、經查：
    （一）本件案發緣起被告曾因不滿案外人陳明瑞屢次向其催討欠債，憤而於八十
          八年一月三日下午五時許，在高雄縣燕巢鄉○○路與中西路口將陳明瑞毆
          傷。此舉引起陳明瑞之友林才陽、嚴國安激忿，林、嚴二人遂於八十八年
          一月三日下午六時三十分許，攜帶鋁棒至案發現場即高雄縣燕巢鄉○○路
          五八七號，乙○○之母邱金英開設之「英哥海產店」內尋釁。雙方一言不
          合頓起混戰，林、嚴二人於取得上風後，除將店內設備砸毀外，並將被告
          乙○○毆傷。後經報警處理，因被告當時受傷嚴重，乃先行護送就醫治療
          ，警方並依現行犯當場逮捕林才陽、嚴國安，於帶回燕巢分駐所訊問之時
          ，因林、嚴二人供出目睹被告曾拿出槍支做勢攻擊，警方旋於同日下午七
          時許回到上址現場逕行搜索，而於店後房之大型米桶內，起獲扣案之仿
          ＤＥＲＲＩＮＧＥＲ之改造雙管手槍及子彈二顆，乃帶回偵查，以上查獲
          情節，已經移送機關出具執行逕行搜索報告書、營業場所現場檢查紀錄在
          卷足佐，並經證人嚴國安及執行搜索之警員邱敏程到庭證陳屬實（原審法
          院八十八年十二月九日審判筆錄），洵見被告並非當場查獲之現行犯。警
          方復未於第一時間採驗槍支上是否有被告指紋留存（事後該槍支屢經送鑑
          殺傷力及經調取勘驗，已無從採取指紋），被告又再三堅稱不知槍支來源
          等語，職故，苟無其他更適於認定被告犯行之積極證據佐憑，本院殊難僅
          憑扣案之槍枝即行認定被告罪行。
    （二）次查查獲現場係邱金英經營之海產店，乃不特定公眾得進出之場所，當時
          係晚營業時間，此有營業現場照片二幀附警卷可參，足見店內人員混雜
          出入甚夥，而被告乙○○係於當天下午五時許，毆打陳明瑞，即乙○○事
          先已與證人林才陽、嚴國安之友人陳明瑞發生衝突，雙方已有冤隙。據證
          人即被告之母邱金英於原審審理中證稱：「：：當時有二位年輕人，有一
          人叫了十份炒飯，一位借廁所。我在炒飯時，嚴、林二人就進來砸店，我
          就去報警。之後，二位年輕人就不見了，炒飯也沒有拿」。是本件藏放槍
          支之人，是否確為被告，或另有其人事先藏槍，殊非無疑，不能僅以查獲
          之現場與被告間之地緣關係，做為認定依據。（更何況被告僅有賭博罪前
          科，而證人嚴國安則前科累累，其中復有槍砲彈藥之前科，此有嚴國安之
          前科表可稽）。
    （三）再查，本件固經證人林才陽、嚴國安警訊一致之指述始行搜索查獲，已如
          前述，但警方關乎此不利被告之重大事證，既未採留指紋查驗已不無疏虞
          ，事後復未偵訊被告，給予辯明之機會，程序上自難昭服被告。何況，對
          於被告係持用何類槍支攻擊，該證人等於警訊先係供稱：「看起來類似左
          輪手槍，... 槍管長長的，槍中間有一個轉輪，顏色是黑色的」（嚴國安
          警訊筆錄警卷二頁反面第四至第六行，及林才陽證詞警卷第五頁第五行）
          ，嗣於偵訊中證人林才陽已改稱：「被告拿出一把九０手槍....」詳偵第
          三頁反面第七行），指述已非一致。而扣案槍支係仿ＤＥＲＲＩＮＧＥＲ
          雙管手槍（俗稱：海盜式手槍），槍管甚短，槍身通體金黃色澤，與證人
          所稱之左輪或九０手槍，構造、型式均相去甚遠；警訊中復經證人檢視後
          ，一致陳稱扣案之槍支與渠等目睹所謂類似槍支之物件不符（警卷第二頁
          反面倒數第二行嚴國安證詞、警卷第五頁倒數第行林才陽證詞），足認證
          詞內容與扣案事證迥不相符。何況證人嚴國安嗣後於偵查及原審法院審理
          中，已迭次陳稱：當時天色昏暗，沒看清楚被告手持何物，：：：警訊中
          僅說是很像槍的東西，沒確定被告持槍等語（詳偵卷第二十五頁反面第六
          行、原審法院八十八年十二月二十七日訊問筆錄、八十九年一月二十七日
          審判筆錄），益見證詞有瑕疵。至於證人所稱目睹被告持用左輪或九０手
          槍，不惟被告堅詞否認，復查無槍枝具體事證佐憑，洵此殊難以彼等瑕疵
          之證詞遽信為認定被告犯罪之證據。
    （四）又查該海產店在分駐所隔壁，警察聽到該店有打架聲，立即趕過去，据証
          人即警員邱敏程證稱：「我是第三個過去的，但不會差幾秒鐘，我過去時
          ，打他的人已經被制服了，已經打到廚房去了」「（問：當時有無看到米
          桶的槍？）沒有。那是在警局偵訊時，打人的二個嫌犯說乙○○有拿槍，
          我們才馬上回海產店搜索，當時乙○○已經被送到醫院了，他母親也不在
          ，搜索到一半，他母親才回來，我們在米桶搜出槍時，他母親也有在場。
          但我們帶嫌犯回警局時，並沒有留人在海產店現場，當時只以為是單純的
          打人事件」等語（見八十九年四月廿六日本院前審訊問筆錄），復證稱：
          「：：將林才陽、嚴國安帶到分駐所，林才陽、嚴國安有講打鬥時，陳嘉
          亨有拿槍出來，我們就去搜索才查到的。」，「林才陽、嚴國安講後，我
          們在現場的廚房找到槍的，打鬥現場也是在廚房。」，「槍是放在米的裡
          面。」，「因為我們搜索，剛好查到的。」，「林才陽、嚴國安沒有講槍
          放在米的裡面。」（見本院九十一年十月一日訊問筆錄）。按當時警察在
          海產店廚房制服持鋁棒毆打被告乙○○之嚴國安、林才陽二人時，並沒有
          看見米桶內有槍（未注意亦未搜索），此經警員邱敏程陳明，且打人之嚴
          國安、林才陽二人係在警局偵訊時才說乙○○有槍，警察才回海產店搜索
          ，當時乙○○已經被送到醫院，他母親也不在（陪被告乙○○就醫），搜
          索到一半，他母親才回來，而當時警察並沒有留人在海產店現場，是該店
          有一段時間被告乙○○及其母邱金英與警察均不在現場。又証人即被告陳
          嘉亨之母邱金英於警訊中陳稱：十七時許陳明瑞至中民路、中西路路口砸
          我女兒、媳婦所開設麵攤，我兒子獲知趕到現場與陳明瑞打架，陳明瑞被
          打傷而離去，不久十八時卅分許，兩名男子（當場指認林才陽、嚴國安二
          人）各持鋁棒砸我開設的海產店」等語（見警卷第六頁甲面），可見除林
          才陽、嚴國安二人當場被捕外，尚有陳明瑞一人在外，而該店有一段時間
          被告乙○○及其母邱金英與警察均不在現場。又依照林才陽、嚴國安所陳
          應有兩把槍（見警卷第六頁背面第一、二行警察問話），究竟被告乙○○
          是持一把槍或二把槍，林才陽、嚴國安所述亦不一。因當時警察在海產店
          廚房制服持鋁棒毆打被告乙○○之嚴國安、林才陽二人時，並沒有看見米
          桶內米上面有槍，而打人之嚴國安、林才陽二人遲至在警局偵訊時才說陳
          嘉亨有槍，警察才回海產店搜索，當時乙○○已經被送到醫院，他母親也
          不在（陪被告乙○○就醫），警察也沒有留人在海產店現場，是該店有一
          段時間空檔被告乙○○及其母邱金英與警察均不在現場，該店又是在鬧區
          之營業場所（見八十九年四月廿六日警員邱敏程筆錄），是除上開所述理
          由
          （二）之是否確為被告，或另有其人事先藏槍一節外，亦非無可能於本段
          前面所稱『該店有一段時間被告乙○○及其母邱金英與警察均不在現場』
          之時間內藏槍尚難認扣案改造手槍是被告乙○○所藏置。參以該扣案槍彈
          經鑑定機械性能良好可擊發（見偵查卷第十一頁），此與嚴國安、林才陽
    警訊所述不能擊發之情形不符；又被告乙○○除有一次賭博判罰金前科外
          ，並無其他槍彈、暴力犯罪或財產性犯罪前科，則被告乙○○辯稱未持有
          手槍槍擊嚴、林二人，該改造手槍非伊所有，不知何人放置等語，尚堪採
          信。
    （五）且衡以常情，如果被告乙○○確有具殺傷力之改造手槍，則其於嚴國安、
          林才陽二人前來尋仇之時，由其手持該改造手槍壓制或射擊即可，又豈會
          被嚴國安、林才陽二人毆傷？嚴國安、林才陽二人如確已將被告乙○○打
          傷，被告乙○○於當時已無抵抗能力，嚴國安、林才陽二人又何以不會當
          場搶下其槍，於警員前來之際當場交付警員，而必須於被帶至警局時始為
          上開之供述？更何況當時鬥毆之現場即在分駐所隔壁，在打鬥中警員聽到
          隔壁有打鬥聲，但未聽到槍械射擊聲。警員隨即趕至現場時，被告乙○○
          與嚴國安、林才陽二人尚在鬥毆，亦未見有何槍支，此有證人邱敏程於本
          院調查中之證言可證（本院九十一年十月一日調查筆錄），則被告既於打
          鬥中即被警查獲，亦無多餘時間掩藏該槍（被告隨即被送至醫院療傷，並
          未再回至現場），自不足以認定被告持有該改造之手槍、子彈。
六、綜上所述，證人之證詞不能佐憑被告犯罪，而公訴意旨徒以被告無法提供未曾持
    有槍支之利己事證以供調查即為公訴依據，亦非允宜。此外復查無其他積極事證
    佐認被告犯行，公訴意旨認被告犯罪，尚應屬不能證明。
七、原審以不能証明被告乙○○非法持有改造手槍、子彈，依法諭知無罪，核無不合
    。檢察官上訴意旨，仍執前詞，指摘原判決不當，為無理由，應予駁回。
據上論斷，應依刑事訴訟法第三百六十八條，判決如主文。
本案經檢察官鄭文貴到庭執行職務。
中    華    民    國     九十一     年       十       月      二十三    日
                              臺灣高等法院高雄分院刑事第九庭
                                  審判長法官  張明松
                                        法官  江泰章
                                        法官  任森銓
右甲本證明與原本無異。
如不服本判決應於收受本判決後十日內向本院提出上訴書狀，其未述上訴理由者，
並得於提起上訴後十日內向本院補提理由書狀（均須按他造當事人之人數附繕本)「
切勿逕送上級法院」。
                                      書記官  施耀程
中    華    民    國     九十一     年       十       月      二十四    日
                                                                   Ａ
